【裁判字號】    99,上易,964
【裁判日期】    991130
【裁判案由】    妨害公務
【裁判全文】
臺灣高等法院高雄分院刑事判決         99年度上易字第964號
上  訴  人
即  被  告  黃名健
上列上訴人因被告妨害公務案件，不服臺灣高雄地方法院99年度
易字第1319號中華民國99年7 月30日第一審判決（起訴案號：臺
灣高雄地方法院檢察署99年度偵緝字第91號），提起上訴，本院
判決如下：
    主  文
原判決撤銷。
黃名健損壞公務員職務上掌管之物品罪，累犯，處有期徒刑陸月
，如易科罰金，以新臺幣壹仟元折算壹日。
    事  實
一、黃名健前於民國91年間因施用毒品案件，經原審臺灣高雄地
    方法院（下稱原審）以91年度訴字第3372號判決判處有期徒
    刑10月，提起上訴，經本院以92年度上易字第695 號判決上
    訴駁回確定；復於92年間因施用毒品案件經原審以92年度易
    字第1776號判決判處有期徒刑4 月確定；嗣因偽造文書案件
    ，經原審以94年度簡字第5746號判決判處有期徒刑5 月確定
    ，上開3 罪經原審以95年度聲字第39號裁定應執行有期徒刑
    1 年4 月確定；又因施用毒品案件，經原審以94年度訴字第
    2476號判決分別判處有期徒刑10月、4 月，應執行有期徒刑
    1 年確定；再因施用毒品案件，經原審以95年度訴字第1256
    號判決分別判處有期徒刑9 月、3 月，應執行有期徒刑11月
    確定，嗣經原審以96年度聲減字第2790號裁定分別減為有期
    徒刑4 月又15日、1 月又15日，應執行有期徒刑5 月又15日
    確定。上開各罪接續執行，於96年9 月14日縮短刑期假釋出
    監並付保護管束，於96年12月26日保護管束期滿未經撤銷，
    視為執行完畢。
二、詎仍不思警惕，於98年10月24日晚上8 時50分許，駕駛車牌
    號碼1562-XN 號自小客車，行經高雄市○○區○○路時，因
    駕駛該車於該路段來回盤旋、走走停停，適高雄市政府警察
    局楠梓分局員警陳永士、侯松榮及駱國文駕駛偵防車執行巡
    邏勤務行經該處，見黃名健行跡可疑，即開啟警示燈並鳴笛
    ，且將偵防車停放在黃名健所駕駛之自小客車左前方，要求
    黃名健停車受檢，黃名健將前開車輛停於路旁，陳永士、侯
    松榮及駱國文亦下車，陳永士並大聲表示為「警察」，要黃
    名健下車，黃名健見狀，明知警員陳永士、侯松榮及駱國文
    均係公務員依法執行警察稽查之法定職責，即係正在執行巡
    邏職務之公務員，竟不從警員陳永士之示意，而基於妨害公
    務及損壞公務員職務上掌管物品之犯意，突然駕駛上開車輛
    衝撞偵防車，致該車右前車門多處凹陷損壞，隨即加速逃逸
    ，警員陳永士等人見狀雖即上車追捕，過程中亦有鳴警笛，
    惟追至高雄縣市交界處，因為黃名健在被追捕沿路一直闖紅
    燈，陳永士等人為避免其他傷亡，始未再繼續追捕，嗣為警
    方循線查獲。
三、案經高雄市政府警察局楠梓分局報告臺灣高雄地方法院檢察
    署檢察官偵查起訴。
    理  由
壹、證據能力部分：
一、按被告以外之人於審判外之言詞或書面陳述，除法律有規定
    者外，不得作為證據；又被告以外之人於審判外之陳述，雖
    不符刑事訴訟法第159 條之1 至第159 條之4 之規定，而經
    當事人於審判程序同意作為證據，法院審酌該言詞陳述或書
    面陳述作成時之情況，認為適當者，亦得為證據；當事人、
    代理人或辯護人於法院調查證據時，知有第159 條第1 項不
    得為證據之情形，而未於言詞辯論終結前聲明異議者，視為
    有前項之同意。刑事訴訟法第159 條第1 項、第159 條之5
    定有明文。經查，本判決所引用之各項證據資料，其屬於被
    告以外之人於審判外之陳述者，均據本院於調查證據程序逐
    一提示並告以要旨，檢察官、被告均知該等證據為被告以外
    之人之審判外陳述，已表示同意作為證據（見本院卷第33頁
    、第43頁反面）及未於言詞辯論終結前聲明異議，本院審酌
    上開證據作成時之情況，亦無不當取供等情形，認為以之作
    為本案之證據亦屬適當，依刑事訴訟法第159 條之5 規定，
    應有證據能力。
二、至偵卷內之照片，均是以機械之方式所留存之影像，並非供
    述證據，無傳聞法則之適用，與待證事實具有相當之關聯性
    ，且檢察官、被告均不爭執將之作為證據使用( 見本院卷第
    33頁) ，自得作為本案證據。
貳、實體部分：
一、訊據被告黃名健矢口否認有何妨害公務等犯行，於原審及本
    院辯稱：當時對方不是開警車，也沒有穿警察制服，伊沒看
    見警示燈放在車頂上面，亦未見該燈閃爍，也沒聽見鳴笛聲
    ，並不知悉對方係警察，以為是地下錢莊派人來討債，所以
    才會開車離開，伊不知道偵防車有無追伊，他們下車的時候
    ，有三個人，因為當時狀況很突然，警察穿便服衝過來，伊
    我沒有時間分辨，因為當時伊通緝中等語。
二、經查：
（一）被告於98年10月24日晚上8 時50分許，駕駛車牌號碼1562
      -XN 號自小客車，行經高雄市○○區○○路時，適高雄市
      政府警察局楠梓分局員警陳永士、侯松榮及駱國文駕駛偵
      防車執行巡邏勤務行經該處，見被告行跡可疑，即開啟警
      示燈並鳴笛，且將偵防車停放在黃名健所駕駛之自小客車
      左前方，要求被告停車受檢，被告將前開車輛停於路旁，
      陳永士、侯松榮及駱國文亦下車，陳永士並大聲表示為警
      察，要被告下車，被告見狀，竟不從警員陳永士之示意，
      突然駕駛上開車輛衝撞偵防車，致該車右前車門多處凹陷
      ，隨即加速闖越紅燈而逃逸無蹤等情，業據證人即警員陳
      永士於偵訊及原審審理時證稱：98年10月24日伊帶班執行
      巡邏勤務，因偵查隊是便衣巡邏，是駕駛銀色之偵防車，
      車身上並無所屬單位之標示，發現被告駕駛上開車輛，在
      高雄市○○區○○路來回盤旋、走走停停，伊認為被告行
      跡可疑，決定攔停盤查，渠等便將警示燈放置於車頂，開
      啟警示燈，並開啟警笛鳴一長聲，渠等發現被告準備要停
      車，就將偵防車停在被告前揭車輛之左前方，當時伊坐在
      偵防車之副駕駛座，伊下車時有大聲表明為警察，要被告
      下車，並用手電筒往被告車內照，當時伊將識別證掛在胸
      前，被告應該有看到，被告就駕車往左前方衝，其趕快跳
      開，被告車輛之左前保險桿撞到偵防車之右前方，偵防車
      副駕駛座車門被撞到掀開到葉子板部分，渠等趕快上車追
      捕被告，追捕過程均有鳴警笛，追到高雄縣市交界處，因
      為被告一直闖紅燈，渠等為避免其他傷亡，才沒有繼續追
      捕等語綦詳（見偵卷二第27頁至第29頁；原審卷二第24頁
      至第27頁），復有執行職務報告書、偵防車多處凹陷照片
      2 張、高雄市政府警察局楠梓分局公務車輛調派使用登記
      簿在卷可參（見偵卷一第3 頁至第6 頁），故此部分事實
      堪以認定。
（二）被告雖以前開情詞置辯，惟觀之前開證人陳永士之證述，
      員警攔停被告時，有開啟警示燈並鳴警笛，且被告於原審
      時亦有供述：警察鳴笛時，應該是要攔伊的時候鳴笛等語
      以觀（見原審卷二第28頁) 。又警笛之鳴笛聲與救護車之
      鳴笛聲均為100 瓦之功率，亦據證人陳永士於原審審理時
      供證在卷( 見原審卷二第27頁) ，衡情車輛行駛於路間，
      縱使車窗緊閉，尚能聽見遠方救護車之鳴笛聲，而依當時
      被告車輛與偵防車相距甚近，被告應可清楚看見警示燈閃
      爍，並聽見警笛聲，是其應明知該車輛係執行公務之車輛
      無訛；且證人陳永士下車時，曾大聲表明為警察之身分，
      則被告自可清楚知悉證人陳永士等人係警察，並可知悉渠
      等要其下車盤查，惟被告竟駕車衝撞偵防車逃逸，造成偵
      防車上開損壞之情，亦有上開照片可按；準此，被告於上
      開時、地駕駛上開自用小客車衝撞員警所駕駛之上開警用
      偵防車時，其對於警員陳永士等人當時均係依法執行職務
      之警察乙節，自應知悉甚詳。而被告駕駛上開自用小客車
      衝撞警用偵查車後逃逸，造成警用偵防車損壞乙節，復有
      上開照片可資佐證。是被告上開所辯，要係事後推諉卸責
      之詞，不足採信。
（三）綜上所述，被告上開妨害公務及損壞公務員職務上掌管之
      警用偵防車等之事證明確，犯行可以認定，應依法論科。
三、刑法第135 條第1 項之罪，以對於公務員依法執行職務時施
    強暴脅迫為要件。此之所謂施強暴，不以對於公務員之身體
    直接實施暴力為限，凡以公務員為目標，而對物或對他人施
    暴力，其結果影響及於公務員之執行職務者，亦屬之。又刑
    法第138 條之毀損公務員職務上掌管之物品罪，祇要對於公
    務員職務上所掌管之物品，有毀棄、損壞、隱匿或致令不堪
    用之任一行為，罪即成立，不以兼具為限，而組成車輛之任
    一零件與配備，均具有其特定之功能性，如遭破壞，自足減
    損各該零件之功能及作用，降低車輛駕駛之安全性，並造成
    修復或更換零件之財物損失，均足成立損壞物品之罪（最高
    法院88年度台上字第3742號判決要旨參照）。是核被告所為
    ，係犯刑法第135 條第1 項妨害公務執行罪及同法第138 條
    損壞公務員職務上掌管之物品罪。被告以1 行為觸犯上開2
    罪名，為想像競合犯，應依刑法第55條之規定，從較重之刑
    法第138 條損壞公務員職務上掌管之物品罪處斷。公訴人認
    被告所為僅犯刑法第135 條第1 項妨害公務執行罪，惟起訴
    事實內已有記載被告「突然駕駛上開車輛衝撞偵防車，致該
    車右前車門多處凹陷」，是此部分亦有起訴，且該部分犯行
    亦與已起訴部分，有想像競合犯之裁判上一罪關係，為起訴
    效力所及，本院自得併予審理。再被告尚有犯上開刑法第13
    8 條損壞公務員職務上掌管之物品罪罪名，業於本院審理時
    已當庭告知( 見本院卷第30、43頁) ，業已踐行刑事訴訟法
    第95條第1 款之程序，及命依該罪為辯論，並無突襲審判之
    問題，亦此併為說明。查被告犯有事實欄所載之前科紀錄，
    有臺灣高等法院被告前案紀錄表可按，其於有期徒刑之執行
    完畢後5 年內，故意再犯本件有期徒刑以上之罪，為累犯，
    應依刑法第47條第1 項之規定，加重其刑。
四、原審以被告罪證明確，而予以論罪科刑，固非無見，惟查：
    被告所為係同時犯刑法第135 條第1 項之妨害公務罪、第13
    8 條之損壞公務員職務上所掌管之物品罪，其以一行為同時
    觸犯上開二罪名，為想像競合犯，從一重之刑法第138 條之
    損壞公務員職務上掌管之物品罪處斷；原審以被告所犯上開
    損壞部分，係強暴行為之當然結果不另論以毀損公物罪，尚
    有未洽，被告上訴意旨，否認犯罪，指摘原判決不當，非有
    理由。惟原判決既有上開可議之處，自屬無可維持，應由本
    院撤銷改判。
五、爰審酌被告為逃避警方盤查，竟衝撞偵防車，藐視公權力之
    執行，破壞社會治安非淺，法治觀念嚴重不足，且犯後否認
    犯行，意圖卸責，犯後態度難認良好，及上開偵防車業經被
    告之母修理好，業據證人陳永士偵查中供證可按（見偵卷二
    第29頁）等一切情狀，量處如主文所示之刑，並諭知易科罰
    金之折算標準，以資懲儆。
據上論結，應依刑事訴訟法第369 條第1 項前段、第364 條、第
299 條第1 項前段，刑法第135 條第1 項、第47條第1 項前段、
第138 條、第55條、第41條第1 項前段、刑法施行法第1 條之1
，判決如主文。
本案經檢察官林敏惠到庭執行職務。
中    華    民    國    99    年    11   月    30     日
                 刑事第九庭     審判長法  官  莊秋桃
                                      法  官  張盛喜
                                      法  官  田平安
以上正本與原本無異。
如不服本判決，應於判決送達後10日內向本院提出上訴狀，其未
敘述理由者，並應於提出上訴狀後10日內向本院補提上訴理由狀
（應附繕本）。
中    華    民    國    99    年    11   月    30     日
                                  書  記  官  馬蕙梅
附錄本件判決論罪科刑法條：
中華民國刑法第135 條
對於公務員依法執行職務時，施強暴脅迫者，處3 年以下有期徒
刑、拘役或3 百元以下罰金。
意圖使公務員執行一定之職務或妨害其依法執行一定之職務或使
公務員辭職，而施強暴脅迫者，亦同。
犯前二項之罪，因而致公務員於死者，處無期徒刑或7 年以上有
期徒刑；致重傷者，處3 年以上、10年以下有期徒刑。
中華民國刑法第138 條
毀棄、損壞或隱匿公務員職務上掌管或委託第三人掌管之文書、
圖畫、物品，或致令不堪用者，處五年以下有期徒刑。

司法院資訊處製作；財團法人民間司法改革基金會備份。
